臺灣臺北地方法院刑事裁定
111年度聲字第1138號
聲  請  人  劉家瑜
                    送達代收人  劉燕芳                                      住○○市○○區○○路0段000號0樓
上列聲請人因本院109年度原矚重訴字第1號貪污等案件，聲請發
還扣押物，本院裁定如下：
    主  文
扣案如附表編號1至11及編號13所示之物均發還劉家瑜。
其餘聲請駁回。
    理  由
一、聲請意旨如附件「刑事聲請返還扣押物狀」所載。
二、按可為證據或得沒收之物，得扣押之；扣押物若無留存之必
    要者，不待案件之終結，應以法院之裁定或檢察官之命令發
    還之，其係贓物而無第三人主張權利者，應發還被害人，刑
    事訴訟法第133條第1項、第142條第1項分別定有明文。所謂
    「無留存之必要」，係指扣押物作為證據之必要性不足或是
    扣押物無毀損滅失之虞或認為扣押物不能證明與行為人之犯
    罪行為有關者而言。是以，扣押物如非得沒收之物，又無第
    三人主張權利者，原則上受理訴訟繫屬之法院即應依聲請裁
    定發還，或依同法第142條第2項之規定，因所有人、持有人
    或保管人之請求，命其負保管之責，暫行發還，然倘仍有留
    存為證據或其他必要情形，仍得繼續扣押之。而此扣押必要
    性有無問題，乃審理法院依案件調查結果審酌，屬法院裁量
    之權限。從而，扣押物若非得沒收之物，又無留作證據之必
    要者，即無留存之必要，受理訴訟繫屬之法院應依職權或依
    聲請裁定發還。
三、經查：
  ㈠扣案如附表所示之物，為聲請人所有，並經法務部調查局北
    部地區機動工作站搜索時扣押在案，有扣押物品列表、本院
    總務科贓證物復片《110年度刑保字第1602號》及扣押物品清
    單《110年度刑保字第1902號》附卷可稽(見臺灣臺北地方檢察
    署《下稱臺北地檢署》109年度偵字第25331號卷第102、103頁
    ，本院109年度原矚重訴字第1號卷十六第155至157、225、2
    26頁、卷十七第357、358頁)，合先敘明。
  ㈡關於附表編號1至11及編號13所示之物：因本案已言詞辯論終
    結並宣判，審酌上開物品因非違禁物，且非供犯罪所用之物
    ，亦非犯罪所得，本院已於判決中諭知不沒收；且此部分物
    品並無留存供作證據使用之必要，故應發還聲請人。是聲請
    人就此部分物品聲請發還，為有理由，應予准許。
  ㈢關於附表編號12及14所示手機及SIM卡部分：經本院函詢檢察
    官之意見，檢察官認聲請人為被告蘇震清之助理，並於本案
    搜索前夕，依被告蘇震清之指示，聯繫確認被告蘇震清、李
    恒隆之金流往來情況、被告蘇震清之開票、兌現情形，固為
    聲請人、被告蘇震清所不爭執，然因本案判決尚未確定，無
    從排除被告蘇震清於上訴審復爭執此節，而有勘驗、調查上
    開手機之需要，故認目前不宜發還聲請人扣案手機等語。本
    院固已宣判，且認該手機及SIM卡雖屬供犯罪所用之物，但
    非被告蘇震清所有，而不予宣告沒收；然不能排除上訴審法
    院為不同之認定；且因有檢察官所指被告蘇震清於上訴審復
    行爭執並勘驗該手機及SIM卡之可能性，故尚有留存供為證
    據使用之必要，從而，附表編號12及14所示之手機及SIM卡
    ，即不予發還聲請人，此部分之聲請即應予駁回。
四、依刑事訴訟法第142條第1項前段、第220條，裁定如主文。
中　　華　　民　　國　　111 　年　　7 　　月　　28　　日
　　　　　　　　　刑事第九庭  審判長法　官  黃怡菁
　　　　　　　　　　　　　　　　　　法　官  商啟泰
　　　　　　　　　                  法  官  蔡宗儒
上正本證明與原本無異。
如不服本裁定，應於裁定送達後5日內向本院提出抗告狀。
                                    書記官  劉郅享 
中　　華　　民　　國　　111 　年　　7 　　月　　29　　日
附表：
編號 品名 數量 所有人/提出人 出處 1 (即109年度原矚重訴字第1號判決《下略》附表十編號193) A20-1-1至A20-1-2存摺 5本 劉家瑜 110年度刑保字第1602號贓證物復片（本院109年度原矚重訴字第1號(下稱本院卷)卷十六第155至157、225、226頁）  A20-1-3存摺 1本 劉家瑜 110年度刑保字第1902號扣押物品清單（本院卷十七第357-358頁） 2 (即附表十編號194) A20-2土地銀行資料 3張 劉家瑜 110年度刑保字第1602號贓證物復片（本院卷十六第155至157、225、226頁） 3 (即附表十編號195) A20-3銀行帳戶資料 1張 劉家瑜 110年度刑保字第1902號扣押物品清單（本院卷十七第357-358頁） 4 (即附表十編號196) A20-4臺灣銀行資料 2張 劉家瑜 110年度刑保字第1902號扣押物品清單（本院卷十七第357-358頁） 5 (即附表十編號197) A20-5委員開票紀錄 1本 劉家瑜 110年度刑保字第1602號贓證物復片（本院卷十六第155至157、225、226頁） 6 (即附表十編號198) A20-6委任合約書 1本 劉家瑜 110年度刑保字第1902號扣押物品清單（本院卷十七第357-358頁） 7 (即附表十編號199) A20-7華元股數 2本 劉家瑜 110年度刑保字第1902號扣押物品清單（本院卷十七第357-358頁） 8 (即附表十編號200) A20-8-1文件資料 1本 劉家瑜 110年度刑保字第1902號扣押物品清單（本院卷十七第357-358頁）  A20-8-2文件資料 2張 劉家瑜  9 (即附表十編號201) A20-9華南銀行匯款回條聯 1張 劉家瑜 110年度刑保字第1602號贓證物復片（本院卷十六第155至157、225、226頁） 10 (即附表十編號202) A20-10-1札記 1本 劉家瑜 110年度刑保字第1602號贓證物復片（本院卷十六第155至157、225、226頁）  A20-10-2札記 1張 劉家瑜 110年度刑保字第1602號贓證物復片（本院卷十六第155至157、225、226頁） 11 (即附表十編號203) A20-11隨身硬碟（含傳輸線） 1個 劉家瑜 110年度刑保字第1902號扣押物品清單（本院卷十七第357-358頁） 12 (即附表十編號204) A20-12 iPHONE手機 門號：0000-000-000 密碼：0119 1支 劉家瑜 110年度刑保字第1902號扣押物品清單（本院卷十七第357-358頁） 13 (即附表十編號205) A20-13劉家瑜華南印章 1個 劉家瑜 110年度刑保字第1902號扣押物品清單（本院卷十七第357-358頁） 14 (即附表十編號206) A20-14手機SIM卡 門號：0000-000-000 1片 劉家瑜 110年度刑保字第1902號扣押物品清單（本院卷十七第357-358頁）